【裁判字號】    90,再易,1
【裁判日期】    900314
【裁判案由】    清償借款
【裁判全文】
臺灣板橋地方法院民事判決  九十年度再易字第一號
    再審原告  甲○○
    再審被告  施碧娟
              （即施美如）
右當事人間請求清償借款事件，再審原告對於本院中華民國八十九年十一月十五日本
院八十八年度簡上字第三七○號確定民事判決提起再審之訴，本院判決如左：
    主      文
再審之訴駁回。
再審訴訟費用由再審原告負擔。
    事      實
甲、再審原告方面：
一、聲明：
（一）本院八十八年度簡上字第三七○號確定判決廢棄。
（二）駁回再審被告之訴。
（三）再審及前審訴訟費用由再審被告負擔。
二、陳述：
（一）按不得上訴第三審之案件，經第二審確定之判決，如就足影響於判決之重要證
      物漏未斟酌，得提起再審之訴，此為民事訴訟法第四九七條所明定。
（二）查原判決不外以再審原告曾於臺灣板橋地方法院檢察署八十八年偵字第二二三
      五號施許甚告訴甲○○竊盜案件偵查中自承：「另十五萬匯款，是我向母親說
      要用錢，我母親叫我妹（即施碧娟）匯給我。」等語，並以證人施佑霖在鈞院
      之證詞為由。惟：
    (1)再審原告在上開偵查中事實上並非作以上之陳述，而係書記官制作筆錄時，未
      為完全之記錄，致鈞院誤解。當時實際情形為：因再審原告之母施許甚（包含
      施碧娟在內），積欠再審原告會款及借款達數十萬元，於八十五年八月間再審
      原告剛好需要用錢，所以向母親施許甚說需要用錢，要求母親先還部分欠款，
      因此由母親叫施碧娟匯款十五萬元給再審原告。職是，所謂「要母親匯款給我
      」之目的是要母親及妹妹還錢，並非借款，因偵查中筆錄制作不完全，而且該
      案是竊盜及侵占案件，檢察官只是訊問：「為何匯十五萬元給你？」而致誤解
      ，此部分可向板橋地方法院檢察署調取開庭之錄音帶核對，當可明瞭。此從再
      審被告施碧娟於前審所提上訴補充理由狀中敘述：「被上訴人甲○○與其生母
      施許甚間亦有竊盜及侵占案件，於庭訊時亦提及該新臺幣十五萬元匯款之事，
      被告辯稱：該款是施許甚欠伊之款，託原告匯款予伊等語．．．」，前後可以
      對照印證得知：再審原告在偵查中所說確係指：施許甚欠再審原告款項，匯十
      五萬元是索債而非借款。而原審就前述偵查中之筆錄所作之採證，核與事實不
      符，而就實情之開庭錄音帶內容（即重要證物）漏未斟酌，前項錄音帶內容及
      再審被告之上訴狀均係足以影響判決結果之重要證物，原審訴訟中漏未斟酌，
      至為明確。
    (2)又有關再審原告於原審言詞辯論時始聲請訊問證人即會首胡守恭，主要目的是
      證明證人施佑霖在鈞院作證時之證述乃虛偽不實之詞，足以推翻施佑霖之不實
      證詞，不得採為有利於再審被被告之證據，依公平審判原則，原審法院亦應傳
      訊胡守恭到庭與施碧娟對質，以明真相，但原審訴訟程序中漏未傳訊證人胡守
      恭到庭，亦有重要證據漏未斟酌之情形。
三、證據：提出施美如具名之上訴理由補充狀影本一件為證。
乙、再審被告方面：
    本件未經言詞辯論，故無再審被告之聲明及陳述可資記載。
    理      由
一、按對於簡易訴訟程序之第二審確定終局裁判，如就足影響於裁判之重要證據，漏
    未斟酌者，亦得提起再審之訴或聲請再審，民事訴訟法第四百三十六條之七定有
    明文。而所謂重要證據漏未斟酌，指前第二審言調辯論終結前，已經存在並已為
    證據聲明之證據，而第二審並未認為不必要而仍忽略證據聲明未為調查，或已為
    調查而未就其調查結果予以判斷者而言。若已在前判決理由中說明其為不必要之
    證據，或說明就調查之結果並不能為有利原告之事實判斷，則為已加斟酌，不得
    作為再審理由。次按再審之訴顯無再審理由者，得不經言詞辯論，以判決駁回之
    ，民事訴訟法第五百零二條第二項亦有明定。
二、經查，本件再審原告所稱本院八十八年度簡上字第三七○號民事判決所漏未斟酌
    之重要證物即臺灣板橋地方法院檢察署八十八年偵字第二二三五號案件偵查中之
    錄音帶及證人胡守恭等。其中偵訊錄音帶部分，再審原告於前審訴訟程序中並未
    聲明請求調查該項證據，揆諸前揭說明，顯與重要證據漏未斟酌之再審事由有間
    。至有關證人胡守恭部分，業經原審斟酌，認為再審原告於最後言詞辯論期日始
    聲請訊問該證人，有遲延提出證據方法之嫌；且該證據方法與本件待證事實無涉
    ，顯無傳喚之必要，並於判決內詳予指駁（見上開確定判決理由欄第五（四）項
    ）。是本件原確定判決顯無再審理由，從而，再審原告執此提起本件再審之訴，
    為無理由，爰不經言詞辯論，逕以判決駁回之。
據上論結，本件再審之訴為無理由，依民事訴訟法第五百零二條第二項、第七十八條
，判決如主文。
中      華      民      國      九十    年      三      月    十四      日
                              臺灣板橋地方法院民事第三庭
~B審判長法官 高文淵
~B      法官 林玫君
~B      法官 李君豪
 右正本係照原本作成
 如不服本判決應於送達二十日內向本院提出上訴
中      華      民      國    九十      年      三      月      十四      日
~B書記官法  吳美瑤


司法院資訊處製作；財團法人民間司法改革基金會備份。
